臺灣彰化地方法院刑事判決　　　　　　　99年度訴字第1656號
公　訴　人　臺灣彰化地方法院檢察署檢察官
被　　　告　張如松
上列被告因違反毒品危害防制條例案件，經檢察官提起公訴（99
年度毒偵字第2227號），本院合議庭裁定由受命法官獨任進行簡
式審判程序，茲判決如下：
    主  文
張如松施用第一級毒品，累犯，處有期徒刑拾月；又施用第二級
毒品，累犯，處有期徒刑陸月。應執行有期徒刑壹年貳月。
    犯罪事實
一、張如松曾於民國94年間因施用毒品案件，經本院以94年度斗
    簡字第614 號簡易判決判處有期徒刑6 月確定；復於95年間
    因過失致死案件，經本院以95年度交訴緝字第3 號刑事判決
    判處有期徒刑1 年10月，經上訴由臺灣高等法院臺中分院以
    95年度交上易字第754 號刑事判決駁回上訴；另於95年間因
    施用毒品案件，經臺灣臺中地方法院以95年度中簡字第2101
    號刑事簡易判決判處有期徒刑4 月確定；又於95年間因傷害
    案件，經臺灣臺中地方法院以95年度中簡字第3167號刑事簡
    易判決判處有期徒刑3 月確定；另於96年間因妨害婚姻案件
    ，經臺灣臺中地方法院以96年度易第513 號刑事判決判處有
    期徒刑5 月，經上訴由臺灣高等法院臺中分院以96年度上易
    字第855 號刑事判決駁回上訴確定後，經移送接續執行，並
    依中華民國96年罪犯減刑條例聲請臺灣臺中地方法院以96年
    度聲減字第2598號裁定就本院94年度斗簡字第614 號、臺灣
    高等法院臺中分院95年度交上易字第754 號、臺灣臺中地方
    法院95年度中簡字第2101、3167號判決部分，分別減刑為有
    期徒刑3 月、11月、2 月、1 月又15日，並各定應執行有期
    徒刑1 年1 月、3 月確定；再依中華民國96年罪犯減刑條例
    聲請臺灣高等法院臺中分院以96年度聲減字第2780號裁定就
    臺灣高等法院臺中分院以96年度上易字第855 號減刑為有期
    徒刑2 月又15日，並與前揭臺灣臺中地方法院95年度中簡字
    第2101、3167號業經減刑部分即有期徒刑2 月、1 月又15日
    ，定應執行有期徒刑5 月確定後，於96年10月18日易科罰金
    而赦免。其前於90年間因施用毒品案件，經本院裁定送勒戒
    處所觀察、勒戒後，認無繼續施用毒品之傾向，於90年7 月
    16日觀察、勒戒執行完畢釋放，且經臺灣彰化地方法院檢察
    署檢察官以90年度毒偵字第1789號為不起訴處分確定；復於
    前揭觀察、勒戒執行完畢釋放5 年內，於94年間因施用毒品
    案件，經本院以94年度斗簡字第614 號刑事簡易判決判處有
    期徒刑6 月，並於95年3 月22日確定。詎其不知悔改，明知
    海洛因及甲基安非他命，分別業經公告為毒品危害防制條例
    第2 條第2 項第1 、2 款所列管之第1 、2 級毒品，不得非
    法持有、施用，於前揭強制戒治執行完畢釋放後5 年內，於
    94年間再犯施用毒品案件，經法院判處罪刑確定後，復個別
    基於施用第1 級毒品海洛因、第2 級毒品甲基安非他命之犯
    意，(一)於99年8 月17日晚上11時許，在其位於彰化縣田中鎮
    ○○路○段140 號住處內，將海洛因摻入香菸內點燃吸食之
    方式，施用第1 級毒品海洛因1 次；(二)另於99年8 月17日晚
    上11時許即前揭施用海洛因完畢後之某時，亦在其位於上址
    住處內，將甲基安非他命以玻璃球吸食器隔熱燒烤吸食煙霧
    之方式，施用第2 級毒品甲基安非他命1 次。嗣經警方於99
    年8 月18日中午12時10分，因另案持臺灣雲林地方法院檢察
    署檢察官核發之搜索票，至其前揭住處搜索而查獲，且於同
    日下午6 時23分採尿送驗後，始知上情。
二、案經雲林縣警察局報請臺灣雲林地方法院檢察署檢察官呈請
    臺灣高等法院檢察署檢察長核轉臺灣彰化地方法院檢察署檢
    察官偵查起訴後，張如松於本院審理中逃匿，經本院發佈通
    緝後，經警方逮捕到案。
    理  由
一、本案被告張如松所犯均係死刑、無期徒刑、最輕本刑為3 年
    以上有期徒刑以外之罪，其於準備程序就前揭被訴事實為有
    罪之陳述，經受命法官告知簡式審判程序之旨，並聽取其與
    公訴人之意見後，本院認無不得或不宜改依簡式審判程序進
    行之處，爰依刑事訴訟法第273 條之1 第1 項、第284 條之
    1 ，裁定本案由受命法官獨任進行簡式審判程序，合先敘明
    。
二、訊據被告對其於上揭時、地，分別施用第1 級毒品海洛因及
    第2 級毒品甲基安非他命各1 次之事實，於本院審理時均坦
    承不諱（參見本院100 年3 月4 日審判筆錄）。另查：
  (一)被告係於99年8 月18日下午6 時23分，經警方採集被告尿液
    送驗結果，分別呈嗎啡、甲基安非他命陽性反應，此有正修
    科技大學超微研究科技中心99年9 月6 日報告編號R10 —06
    33—004 號濫用藥物尿液檢驗報告及檢體編號與真實姓名對
    照表各1 份（參見警卷第19頁至第20頁）附卷可參，足見被
    告確有施用第1 、2 級毒品海洛因、甲基安非他命各1 次之
    事實，應可認定。
  (二)按海洛因施用入人體後水解還原成嗎啡，再循嗎啡之代謝方
    式排出體外，業據行政院衛生署藥物食品檢驗局73藥檢壹字
    第030221號函說明綦詳，且依醫學臨床實驗及根據英國藥學
    會出版Isolation and Indentification of Drugs一書第2
    版載明：口服或注射海洛因後可快速吸收，並於血液中迅速
    代謝成6 —乙醯嗎啡，然後轉變成嗎啡；再毒品施用後於尿
    液、血液中可檢出之最大時限，與施用劑量、施用頻率、施
    用方式、施用者飲水量之多寡、個人體質、檢體收集時間點
    及所用檢測方法之靈敏度等因素有關，因個案而異，一般於
    尿液中可檢出之最大時限，古柯鹼為施用後1 至4 天、海洛
    因為2 至4 天、嗎啡為2 至4 天、大麻為1 至10天、安非他
    命為1 至4 天、甲基安非他命為1 至5 天、MDMA為1 至4 天
    、MDA 為1 至4 天、Ketamine為2 至4 天等語，業經行政院
    衛生署管制藥品管理局92年7 月23日管檢字第0920005609號
    函載明明確。另純甲基安非他命之游離基為無色或淡黃色之
    油狀物，具輕微腥味、胺臭，而實際上甲基安非他命多以鹽
    酸鹽或硫酸鹽存在，形成白色、微帶苦味之結晶性粉末或似
    冰糖之片狀結晶，該結晶極易溶於水或酒精，目前國內發現
    的均為甲基安非他命之鹽酸鹽，可以口服、鼻吸、煙吸或注
    射等方式施用等語，亦經行政院衛生署管制藥品管理局93年
    2 月9 日管宣字第0930001092號函載明明確。是參酌前揭報
    告，被告自白於前揭時間分別有施用第1 級毒品海洛因、第
    2 級毒品甲基安非他命各1 次之犯行等語，核與事實相符，
    應堪採信。
  (三)施用第1 、2 級毒品為犯罪行為，毒品危害防制條例第10條
    定有處罰明文。故施用第1 、2 級毒品者，依前揭規定本應
    科以刑罰。惟基於刑事政策，對合於一定條件之施用者，則
    依同條例第20條、第23條之規定，施以觀察、勒戒及強制戒
    治之保安處分。毒品危害防制條例於92年7 月9 日修正公布
    ，自93年1 月9 日施行，其中第20條、第23條將施用毒品之
    刑事處遇程序，區分為「初犯」及「5 年內再犯」、「5 年
    後再犯」。依其立法理由之說明：「初犯」，經觀察、勒戒
    或強制戒治後，應為不起訴處分或不付審理之裁定；經觀察
    、勒戒或強制戒治執行完畢釋放後，「5 年內再犯」者，因
    其再犯率甚高，原實施之觀察、勒戒及強制戒治既已無法收
    其實效，爰依法追訴或裁定交付審理。至於經觀察、勒戒或
    強制戒治執行完畢釋放後，「5 年後再犯」者，前所實施之
    觀察、勒戒或強制戒治已足以遮斷其施用毒品之毒癮，為期
    自新及協助其斷除毒癮，仍適用「初犯」規定，先經觀察、
    勒戒或強制戒治之程序。從而依修正後之規定，僅限於「初
    犯」及「5 年後再犯」二種情形，始應先經觀察、勒戒或強
    制戒治程序。倘被告於5 年內已再犯，經依法追訴處罰，縱
    其第3 次（或第3 次以上）再度施用毒品之時間，在初犯經
    觀察、勒戒或強制戒治執行完畢釋放5 年以後，已不合於「
    5 年後再犯」之規定，且因已於「5 年內再犯」，顯見其再
    犯率甚高，原實施觀察、勒戒或強制戒治，已無法收其實效
    ，即應依該條例第10條處罰（最高法院95年度第7 次刑事庭
    會議決議、最高法院97年度第5 次刑事庭會議決議要旨參照
    ）。經查，被告前於90年間因施用毒品案件，經本院裁定送
    勒戒處所觀察、勒戒後，認無繼續施用毒品之傾向，於90年
    7 月16日觀察、勒戒執行完畢釋放，且經臺灣彰化地方法院
    檢察署檢察官以90年度毒偵字第1789號為不起訴處分確定；
    復於前揭觀察、勒戒執行完畢釋放5 年內，於94年間因施用
    毒品案件，經本院以94年度斗簡字第614 號刑事簡易判決判
    處有期徒刑6 月，並於95年3 月22日確定等情之事實，此有
    臺灣高等法院被告前案紀錄表、臺灣彰化地方法院檢察署刑
    案資料查註紀錄表各1 份附卷可參。被告前既曾因施用毒品
    案件，經觀察、勒戒後，復於觀察、勒戒執行完畢釋放後5
    年內，再犯施用毒品罪，經法院判處罪刑，嗣後業經確定，
    被告於犯罪事實欄一(一)(二)所示時間分別再度施用海洛因、甲
    基安非他命之犯行等情，即均非屬毒品危害防制條例第20條
    第3 項所定「5 年後再犯」之情形，檢察官逕行起訴，要無
    不合。依前開說明，本案被告上開所為，係於觀察、勒戒執
    行完畢釋放後5 年內，再犯施用毒品罪，且經法院判處罪刑
    後，各再度犯本案之毒品危害防制條例第10條第1 、2 項施
    用第1 、2 級毒品罪，本案事證明確，被告上開犯行，均應
    堪認定。
三、按海洛因、甲基安非他命分別為毒品危害防制條例第2 條第
    2 項第1 、2 款所明定之第1 、2 級毒品。核被告於犯罪事
    實欄一(一)部分所為，係犯毒品危害防制條例第10條第1 項之
    施用第1 級毒品罪；就犯罪事實欄一(二)部分所為，係犯毒品
    危害防制條例第10條第2 項之施用第2 級毒品罪。被告各次
    持有第1 、2 級毒品進而施用，其持有之低度行為分別為施
    用之高度行為所吸收，均不另論持有毒品之罪。被告所犯上
    開2 罪，罪名各別，行為互異，應分論併罰。又依赦免法第
    1 條明文，減刑係屬赦免之一種寬典，是被告之刑期因減刑
    條例實施而赦免，則其究否構成累犯，應自該赦免之翌日起
    算至本件犯罪行為時，是否在5 年以內為斷，並非按執行完
    畢之日期起算（最高法院84年度臺非字第94號判決要旨參照
    ）。另查，被告曾於94年間因施用毒品案件，經本院以94年
    度斗簡字第614 號簡易判決判處有期徒刑6 月確定；復於95
    年間因過失致死案件，經本院以95年度交訴緝字第3 號刑事
    判決判處有期徒刑1 年10月，經上訴由臺灣高等法院臺中分
    院以95年度交上易字第754 號刑事判決駁回上訴；另於95年
    間因施用毒品案件，經臺灣臺中地方法院以95年度中簡字第
    2101號刑事簡易判決判處有期徒刑4 月確定；又於95年間因
    傷害案件，經臺灣臺中地方法院以95年度中簡字第3167號刑
    事簡易判決判處有期徒刑3 月確定；另於96年間因妨害婚姻
    案件，經臺灣臺中地方法院以96年度易第513 號刑事判決判
    處有期徒刑5 月，經上訴由臺灣高等法院臺中分院以96年度
    上易字第855 號刑事判決駁回上訴確定後，經移送接續執行
    ，並依中華民國96年罪犯減刑條例聲請臺灣臺中地方法院以
    96年度聲減字第2598號裁定就本院94年度斗簡字第614 號、
    臺灣高等法院臺中分院95年度交上易字第754 號、臺灣臺中
    地方法院95年度中簡字第2101、3167號判決部分，分別減刑
    為有期徒刑3 月、11月、2 月、1 月又15日，並各定應執行
    有期徒刑1 年1 月、3 月確定；再依中華民國96年罪犯減刑
    條例聲請臺灣高等法院臺中分院以96年度聲減字第2780 號
    裁定就臺灣高等法院臺中分院以96年度上易字第855 號減刑
    為有期徒刑2 月又15日，並與前揭臺灣臺中地方法院95年度
    中簡字第2101、3167號業經減刑部分即有期徒刑2 月、1 月
    又15日，定應執行有期徒刑5 月確定後，於96年10月18日易
    科罰金而赦免，此有臺灣高等法院被告前案紀錄表、臺灣彰
    化地方法院檢察署刑案資料查註紀錄表各1 份存卷可考，其
    受徒刑一部之執行而赦免後，於5 年內故意再犯本案有期徒
    刑以上之2 罪，均應依刑法第47條第1 項之規定，論以累犯
    ，並各加重其刑。又起訴書雖記載被告於99年8 月18日為警
    採尿前3 日內之某時，施用第1 級毒品犯行，然業經公訴人
    於本院審理中更正起訴事實為如犯罪事實欄一(一)所示施用第
    1 級毒品1 次，附此敘明。爰審酌被告施用毒品雖僅戕害己
    身之健康，尚未對他人造成危害，且犯後已坦承犯行，態度
    尚稱良好，然其前因施用毒品案件，經觀察、勒戒執行完畢
    釋放5 年內，再犯施用毒品罪，並由法院判處罪刑確定後，
    曾因中華民國96年罪犯減刑條例減刑出監，仍未能徹底戒絕
    毒品，無視國家對於杜絕毒品犯罪之禁令，猶未能深切體認
    毒品危害己身之鉅，復犯本案施用毒品罪，顯見其無戒毒悔
    改之意等一切情狀，各量處如主文所示之刑，並定其應執行
    之刑。
據上論斷，應依刑事訴訟法第273 條之1 第1 項、第299 條第1
項前段，毒品危害防制條例第10條第1 項、第2 項，刑法第11條
前段、第47條第1 項、第51條第5 款，判決如主文。
本案經檢察官詹喬偉到庭執行職務。
中    華    民    國   100    年    3     月    17    日
                  刑事第八庭          法  官  唐中興
以上證明與原本無異。
如不服本判決應於收受判決後10日內向本院提出上訴書狀，並應
敘述具體理由；其未敘述上訴理由者，應於上訴期間屆滿後20日
內向本院補提理由書（均須按他造當事人之人數附繕本）「切勿
逕送上級法院」。
中    華    民    國   100    年    3     月    17    日
                                     書記官  黃國源
【附錄本案判決論罪科刑法條全文】：
毒品危害防制條例第10條
施用第1級毒品者，處6月以上5年以下有期徒刑。
施用第2級毒品者，處3年以下有期徒刑。